【裁判字號】    99,易,109
【裁判日期】    990420
【裁判案由】    恐嚇
【裁判全文】
臺灣臺北地方法院刑事判決              99年度易字第109號
    公  訴  人  臺灣臺北地方法院檢察署檢察官
    被      告  乙○○
上列被告因恐嚇案件，經檢察官提起公訴（98年度偵字第28743
號），本院判決如下：
    主  文
乙○○共同意圖為自己不法之所有，以恐嚇使人將本人之物交付
，處有期徒刑壹年肆月；並於刑之執行前，令入勞動場所，強制
工作年。
    事  實
一、乙○○前於民國84年間，因恐嚇取財等案件，經臺灣板橋地
    方法院於85年1月16日，以84年度訴字第2008號判決有期徒
    刑2年6月嗣並確定，其於85年1月16日刑期起算入監執行，
    於86年5月7日縮短刑期假釋出監，所餘刑期付保護管束。另
    於假釋期間；因再犯恐嚇取財案件，經臺灣基隆地方法院於
    86年12月26日，以86年度訴字第577號判決有期徒刑4年，復
    經臺灣高等法院於87年5月7日，以87年度上易字第1542號判
    決上訴駁回確定，另撤銷其前之假釋，應執行殘刑8月3日，
    前揭有期徒刑4年、殘刑8月3日接續執行，於87年5月7日刑
    期起算入監執行，於89年3月16日縮短刑期假釋出監，所餘
    刑期付保護管束。復於假釋期間，又因恐嚇取財案件，經臺
    灣桃園地方法院於91年10月11日，以89年度訴字第1073號判
    決有期徒刑1年，刑後強制工作2年確定（嗣經最高法院以95
    年度臺非字第9號判處有期徒刑8月，刑後強制工作2年確定
    ），前揭假釋處分，復經撤銷，應執行殘刑2年1月29日。又
    於89年間，另因詐欺案件，經臺灣高等法院臺南分院於91
    年8月29日，以90年度上易字第1799號判決有期徒刑2年6月
    ；於90年間，又因竊盜案件，經臺灣臺中地方法院於91年7
    月8日，以90年度易字第3638號判決有期徒刑1年，經上訴臺
    灣高等法院臺中分院後，因撤回上訴而確定；於91年間，因
    恐嚇取財案件，經臺灣高等法院臺中分院於92年9月24日，
    以92年度上易字第350號判決有期徒刑3年確定；於92年間，
    因誣告案件，經臺灣高等法院臺南分院於93年1月30日，以
    92年度上訴字第1275號判決有期徒刑6月嗣並確定，經同法
    院於96年11月14日，以96年度聲減字第886號裁定減刑及定
    應執行有期徒刑5年10月，刑後強制工作2年確定，連同前揭
    經撤銷假釋之殘刑2年1月29日接續執行，91年5月17日刑期
    起算入監執行，於98年4月22日縮刑假釋出監，所餘刑期付
    保護管束，並於98年10月1日保護管束期滿，而為有犯罪習
    慣之人。
二、詎乙○○尚在假釋期間，竟仍不知悔改，又與甲○○（綽號
    「文和」，另行審結）及真實姓名、年籍均不詳，綽號「阿
    德」之成年男子（下簡稱不詳成年人）3人共同基於意圖為
    自己不法所有之犯意聯絡，於98年8月16日下午1時30分許，
    在臺北市○○區○○街之永康公園處，當街覓得丙○○，見
    其形單影隻，明知丙○○未曾有車禍肇事之情事，卻推由甲○○先佯稱其等所任職公司之會計小姐當日上午發生車禍，
    而肇事者盜轉該會計小姐帳戶內款項逃逸無蹤，且該肇事者
    之衣著與丙○○極為相似為由，要求丙○○供該會計小姐指
    認，並向丙○○恐嚇稱：若有不從，會被永康街上之很多小
    弟毆打丙○○云云，致丙○○心生畏懼，遂與甲○○、乙○○及不詳之成年人前往雪片故鄉茶飲店2樓（址設臺北市○○區○○街5之5號）、歐田烘培坊（址設臺北市○○區○○
    街14巷2號）及回留茶飲店（址設臺北市○○區○○街31巷9
    號）等處，待該會計小姐前來指認，嗣甲○○、乙○○及該
    不詳成年人則要求丙○○必須提供提款卡及密碼供查證有無
    相關匯款紀錄，且藉口係為辨明丙○○是否即為肇事、盜轉
    款項之人云云，復接續恐嚇丙○○稱：若有不從，將要帶丙○○回公司，會有很多兄弟審問、修理丙○○云云，致使丙○○心生畏懼，不得已只好交付彰化銀行帳號：0000000000
    0000帳戶之提款卡予甲○○，甲○○接續恐嚇丙○○稱：如
    不配合，外面小弟會進來毆打丙○○云云，致丙○○心生畏
    懼，不得已進而將前揭帳戶提款卡之密碼告知甲○○，甲○○遂將提款卡交付、密碼告知乙○○，並推由乙○○於同日
    下午2時55分許，持提款卡前往址設臺北市○○區○○街43
    號之便利商店內，利用店內設置之自動付款設備提款機，將
    丙○○被迫提供之提款卡，輸入密碼後，接續5次，以每次
    提領新臺幣（下同）2萬元方式，提領丙○○前揭帳戶內之
    存款共10萬元，而共同恐嚇取財及以不正方法由自動付款設
    備取得丙○○10萬元存款得逞後，始將提款卡交還丙○○，
    而乙○○等3人遂自行離去。嗣乙○○、甲○○及不詳成年
    人則朋分10萬元贓款，乙○○並因而獲得2萬餘元之現金。
    俟經丙○○報警處理，經警方循線查獲上情。
    理  由
壹、程序部分
    按被告以外之人（包括證人、鑑定人、告訴人、被害人及共
    同被告等）於審判外之陳述雖不符刑事訴訟法第159條之1至
    之4等4條之規定，而經當事人於審判程序同意作為證據，法
    院審酌該言詞陳述或書面陳述作成時之情況，認為適當者，
    亦得為證據；當事人、代理人或辯護人於法院調查證據時，
    知有刑事訴訟法第159條第1項不得為證據之情形，而未於言
    詞辯論終結前聲明異議者，視為有前項之同意，同法第159
    條之5定有明文。立法意旨在於傳聞證據未經當事人之反對
    詰問予以核實，原則上先予排除。惟若當事人已放棄反對詰
    問權，於審判程序中表明同意該等傳聞證據可作為證據；或
    於言詞辯論終結前未聲明異議，基於尊重當事人對傳聞證據
    之處分權，及證據資料愈豐富，愈有助於真實發見之理念，
    且強化言詞辯論主義，使訴訟程序得以順暢進行，認此部分
    傳聞證據，亦均具有證據能力。查：本件下列引用之被告以
    外之人於審判外之供述證據，因檢察官及被告乙○○於本院
    審理程序中未曾表示意見，且迄至言詞辯論終結前未再聲明
    異議，而本院審酌上揭供述證據資料製作時情況，無不當取
    供及證明力明顯過低之瑕疵，認以之作為證據應屬適當，揆
    諸首揭規定，認應有證據能力。
貳、實體部分
一、訊之被告乙○○固不否認其曾與甲○○及不詳成年人於98年
    8月16日，在上址永康公園，向被害人丙○○以公司會計小
    姐當日發生車禍，肇事者盜轉該會計小姐帳戶內款項逃逸，
    而被害人與該肇事者衣著相似為藉口，要求被害人留下以供
    指認；而被害人確於同日將其上揭彰化銀行帳戶之提款卡交
    甲○○，復告知提款卡密碼後，而由被告於同日下午2時55
    分許，持被害人之提款卡至設置在臺北市○○街43號便利商
    店內提款機，輸入密碼而提領共10萬元現金等情，惟矢口否
    認有何恐嚇取財及以不正方法由自動付款設備取得他人之物
    犯行，辯稱：係甲○○叫我去，我以為10萬元係被害人欠同
    案被告甲○○的，甲○○說他朋友被撞，要我們幫忙處理，
    討債要錢，從頭到尾都是甲○○他們在那邊與被害人講，我
    都跟他們離很遠，沒有跟他們坐在一起，我剛開始有跟被害
    人講女生被車撞的事情，後來，我就離他們很遠。甲○○叫
    我領了10萬元，我與甲○○他們去要債3、4次，甲○○才給
    我2萬元，我真的沒有恐嚇取財，係他們叫我幫要債，我係
    被他們煩才去的，他們找我去時，不是講這樣的云云。
二、經查：
    （一）被告雖於本院審理時否認上揭犯行，然而，被告曾向
          被害人表示要其供小姐指認及需提出提款卡、密碼供
          其等查驗小姐遭盜領匯款之事宜；且被害人提款卡之
          密碼係被害人口頭告知被告3人等事實，業經被害人
          於偵查中結證在卷（見偵查卷第115頁）。徵以被告
          於警詢時偵查中即供稱：我與甲○○及不詳成年人於
          98年8月16日，在上址永康公園，向被害人要錢，不
          詳成年人開車載我們到永康公園，甲○○就要我們到
          永康公園找人，甲○○找到丙○○，我們問丙○○說
          發生車禍撞倒人要不要處理？後來，由甲○○向楊成
          偉說有關車禍處理之事，我們帶丙○○到附近飲料店
          處理車禍之事，丙○○拿出提款卡，並告訴我密碼，
          由我去超商提領10萬元，然後將提款卡還丙○○後，
          我們就坐該不詳成年人車離開等語（見偵查卷第5頁
          背面），足認被告已有實際參與假藉公司會計小姐車
          禍向被害人恐嚇取得其提款卡而以不正方法提領存款
          之犯行，自非被告辯稱：根本不知詳情，係甲○○騙
          我去，只係聽取甲○○指示前往討債、幫忙領款云云
          而已。況且，被告於本院行準備程序及審理時亦供稱
          ：我知道會計這件事，因為甲○○有教我說，我也有
          講到話，但講不到3句，我之前即係甲○○之同案，
          丙○○沒欠我錢，2萬元係我酬勞，我領到的就是被
          害人之錢，我承認我有與甲○○前往，我有做，有幫
          他們領錢，密碼係甲○○告知我，我跟他們坐隔壁桌
          等語（見本院卷99年1月22日準備程序筆錄、99年3月
          30日審判筆錄），益證被告明知公司會計小姐車禍一
          事為不實，乃以此為藉口向被害人索取提款卡、密碼
          領取存款，其亦可從中分得部分款項牟利，並非對其
          等向被害人恐嚇取財等之行為一無所悉，又被告事前
          既與甲○○討論，知道前述會計小姐一事之講法，且
          亦有實際向被害人告知會計小姐之事，又待取得被害
          人提款卡、密碼後，即由其前往提款，其有積極參與
          之行為分擔，應已無庸置疑。
    （二）又被告前已與甲○○有類似之恐嚇取財等犯行，有卷
          存之臺灣高等法院臺中分院92年度上易字第350號、
          最高法院95年度臺非字第9號判決書（下簡稱前案）
          可稽，且觀之前案之犯罪方式，與本件被害人丙○○
          指（證）述之經過情節如出一轍，均係由被告及翁文
          和等向善良可欺、單獨一人之被害人，以假藉車禍事
          故肇事者與被害人特徵相符為由，復以：有小弟或其
          他人會揍人云云為恐嚇手段，要求被害人提交財物或
          提款卡、密碼供其等逕為領款，隨即揚長而去，被告
          既然已經歷前案偵查、審理及判決、執行，焉有對自
          己前案恐嚇取財及以不正方法由自動付款設備取得他
          人之物等犯行不知情之理？縱事先未能確切知悉，一
          旦甲○○與之一同對被害人實施既有且慣行之犯罪模
          式時，被告對其等係在從事與前案類似手法之同類型
          犯罪，且該等行為業經判決有罪並執行在案，顯屬法
          紀不許之犯罪，自應心知肚明。衡諸被告於本院行準
          備程序及審理中亦自承：我怕跟甲○○他們搞在一起
          ，我都盡量不跟他們坐在一起，距離他們遠一點，否
          則怎麼死的都不知道，我問他們是不是做案，他們說
          不是，說真的係去要債，如果是做案，我怎麼分那麼
          少錢等語（見本院卷99年3月18日準備程序筆錄、99
          年3月30日審判筆錄），堪認被告主觀上顯然知悉其
          與甲○○向被害人所為之事，不過係其等重操舊業，
          再度進行過去已經歷之犯罪模式而已。被告一再諉為
          不知，辯稱：以為係被害人積欠甲○○債務，其幫忙
          討債云云，對照上情，顯然為脫罪卸責之詞，毫無可
          取。
    （三）此外，復有陳報單、報案三聯單、受理各類案件紀錄
          表各1紙，超商、提款機監視器翻拍畫面共16頁、存摺
          封面及交易明細表共3頁（見偵查卷第18至27頁、第29
          至37頁、第118至120頁）在卷可稽。
    （四）綜上，被告前揭所辯，顯為卸責飾詞，不足採信。本
          案事證已臻明確，被告上揭犯行，均堪以認定，應依
          法論科。
三、論罪科刑之理由
    （一）核被告所為，係犯刑法第346條第1項之恐嚇取財及第
          339條之2第1項之以不正方法由自動付款設備取得他
          人之物罪。
    （二）按共同正犯間，非僅就其自己實施之行為負其責任，
          並在犯意聯絡之範圍內，對於他共同正犯所實施之行
          為，亦應共同負責；共同實施犯罪行為之人，在合同
          意思範圍以內，各自分擔犯罪行為之一部，相互利用
          他人之行為，以達其犯罪之目的者，即應對於全部所
          發生之結果，共同負責；即共同正犯，只須具有犯意
          聯絡及行為分擔，而不問犯罪動機起於何人，亦不必
          每一階段犯行，均經參與，倘具有相互利用其行為之
          合同意思所為，仍應負共同正犯之責（最高法院32年
          上字第1905號、28年上字第3110號、34年上字第862
          號判例要旨、93年度臺上字第1033號判決意旨參照）
          。被告與甲○○及不詳成年人間，就上揭犯行，均有
          犯意聯絡及行為分擔，為共同正犯。
    （三）按數行為於同時同地或密切接近之時地實施，侵害同
          一之法益，各行為之獨立性極為薄弱，依一般社會健
          全觀念，在時間差距上，難以強行分開，在刑法評價
          上，以視為數個舉動之接續施行，合為包括之一行為
          予以評價，較為合理，則屬接續犯，而為包括之一罪
          。被告等出於單一之犯意，於密切接近之時、地，數
          度以言語恐嚇被害人，致被害人心生畏懼，始交付提
          款卡、告知密碼；又持提款卡於同一地點，於密切接
          近之時間，接連5次以不正方法，由自動付款設備取
          得存在被害人前揭帳戶內之10萬元，揆諸前揭說明，
          在刑法評價上，均應視為數個舉動之接續施行，合為
          包括之一行為，俱為接續犯。又其等恐嚇取得被害人
          提款卡之目的，係為領取被害人帳戶內所存放之款項
          ，並非為取得提款卡本身，此由其等領款後，即將提
          款卡交還被害人即可得知，其等利用自動提款機取款
          時，恐嚇取財之犯意未曾中斷，行為亦屬持續，顯係
          基於同一犯罪計劃、同一犯罪決意，應評價為1行為
          。其等以1行為，觸犯上揭2罪，為想像競合犯，應從
          一重之刑法第346條第1項之恐嚇取財罪論斷。
    （四）按刑法第339條之2第1項之以不正方法由自動付款設
          備取得他人之物罪，其所謂「不正方法」，係泛指一
          切不正當之方法而言，並不以施用詐術為限，例如以
          強暴、脅迫、詐欺、竊盜或侵占等方式取得他人之提
          款卡及密碼，再冒充本人由自動提款設備取得他人之
          物，或以偽造他人之提款卡由自動付款設備取得他人
          之物等等，均屬之（最高法院94年度臺上字第4023號
          判決意旨、臺灣高等法院暨所屬法院94年法律座談會
          刑事類提案意見可供參酌）。本件被害人係遭被告等
          人恐嚇，迫不得已始提供提款卡、密碼，核屬以不正
          方法由自動付款設備取得他人之物至明。檢察官起訴
          書論罪法條雖漏論被告涉犯刑法第339條之2第1項之
          罪，然起訴書犯罪事實中，業已記載被告此部分之犯
          罪事實，自屬已起訴，且與被訴之恐嚇取財犯行，有
          想像競合之裁判上一罪關係，經本院當庭諭知法條（
          見本院卷99年3月18日準備程序筆錄），自應併予審
          究，在此說明。
    （五）爰審酌被告已有如事實欄所載之前科資料（未構成累
          犯），其素行不佳，此有臺灣高等法院被告前案紀錄
          表在卷可考，其因屢犯恐嚇取財案件，經法院判刑在
          案，其卻不知警惕，尚在假釋付保護管束期間，再犯
          同類型之恐嚇取財案件，斟酌其犯罪之動機、目的乃
          為貪圖不法利益、其犯罪之手段甚為卑劣、被告犯罪
          參與程度非低，兼衡其本件犯罪所得數額，惟犯罪所
          生之危害非輕，以及被告於本院審理時，時而認罪，
          時而否認犯行，供詞反覆，甚且一再以：奇怪一直拗
          我、檢察官根本沒查，就是拗我、為何只因有前科就
          要認定我有犯案、我若否認，等下又說我狡辯云云，
          其一犯再犯，卻不知反省，反而出言不遜，犯後態度
          甚為惡劣，難認其已對屢犯此類犯行有何悔意，以及
          其生活狀況、智識程度等一切情狀，量處如主文所示
          之刑，以示儆懲。
    （六）末按保安處分中之強制工作，旨在對嚴重職業性犯罪
          及欠缺正確工作觀念或無正常工作因而習慣犯罪者，
          強制其從事勞動，學習一技之長及正確之謀生觀念，
          使其日後重返社會，能適應社會生活（最高法院94年
          臺上字第6611號判決可供參攷）。本件被告前已因如
          事實欄所載之前科資料，經法院判刑確定暨執行在案
          ，有前揭被告前案紀錄表及臺灣高等法院出入監簡列
          表各1份可按，其尚在假釋付保護管束期間，尤有甚
          者，於90年2至7月間所犯連續恐嚇取財案件之犯行，
          至今雖已逾8年，然與本件犯罪手法雷同，有臺灣高
          等法院臺中分院92年度上易字第350號判決書及臺灣
          彰化地方法院檢察署91年度偵字第7577號起訴書各1
          份存卷可稽，堪認被告對利用此類型犯罪謀取不法利
          益，未曾忘情。其前經入監執行及保安處分後，仍不
          能矯正其以恐嚇獲取財物之偏差價值觀，未能記取教
          訓徹改前非，其再犯本件犯行，顯然無視尚在假釋期
          間，等不及保護管束期滿，即生以類似手法為恐嚇取
          財之意，顯見已有犯罪之習慣，自已非僅單純施予刑
          罰，即可矯其頑習，治其劣性，經衡酌被告所為行為
          之嚴重性、所表現之將來危險性，以及對於被告未來
          行為之期待性，爰依刑法第90條第1項規定，宣告於
          刑之執行前，令入勞動場所強制工作3年，以達教化
          被告之效，且冀望被告能因而養成正確勞動觀念，以
          得重返社會。
據上論斷，應依刑事訴訟法第299條第1項前段，刑法第28條、第
346條第1項、第339條之2第1項、第55條、第90條第1項，刑法施
行法第1條之1第1項、第2項，判決如主文。
本案經檢察官盧慧珊到庭執行職務
中    華    民    國    99    年    4     月    20    日
                   刑事第十六庭 審判長法  官    蔡守訓
                                      法  官    羅月君
                                      法  官    徐千惠
上正本證明與原本無異。
如不服本判決應於收受送達後10日內向本院提出上訴書狀，並應
敘述具體理由；其未敘述上訴理由者，應於上訴期間屆滿後20日
內向本院補提理由書（均須按他造當事人之人數附繕本）「切勿
逕送上級法院」。告訴人或被害人如對於本判決不服者，應具備
理由請求檢察官上訴，其上訴期間之計算係以檢察官收受判決正
本之日期為準。
                                      書記官    高心羽
中    華    民    國    99    年    4     月    21    日
附錄本案論罪科刑法條
刑法第346條 （恐嚇取財得利罪）
意圖為自己或第三人不法之所有，以恐嚇使人將本人或第三人之
物交付者，處六月以上五年以下有期徒刑，得併科一千元以下罰
金。
以前項方法得財產上不法之利益，或使第三人得之者，亦同。
前二項之未遂犯罰之。

司法院資訊處製作；財團法人民間司法改革基金會備份。
